臺灣高等法院刑事判決
111年度上訴字第2724號
上  訴  人  臺灣新北地方檢察署檢察官
被      告  聶涵怡



上列上訴人因被告詐欺案件，不服臺灣新北地方法院110年度易
字第992號，中華民國111年5月19日第一審判決（聲請簡易判決
處刑案號：臺灣新北地方檢察署110年度偵字第884號），提起上
訴，本院判決如下：
    主  文
上訴駁回。
    理  由
一、經本院審理結果，認第一審判決對被告聶涵怡無罪之諭知，
    核無不當，應予維持，並引用第一審判決書記載之證據及理
    由（如附件）。
二、檢察官上訴意旨略以：本件被告有無詐欺取財之不確定故意
    ，重點在被告出借遊戲平台虛擬帳戶時主觀上有無預見該帳
    戶可能供詐欺集團犯罪使用，尤其被告於民國109年2月間，
    曾將申請之門號出售給不詳成年人，該門號遭作為詐欺使用
    ，另於109年9月間，復將申請之銀行帳號存摺、提款卡交付
    不詳詐欺集團成員，該銀行帳號遭利用作為接收他人遭詐欺
    款項使用，被告因此涉嫌幫助詐欺罪嫌，並遭起訴、聲請簡
    易判決處刑，此節亦為原審所是認，則被告更應對詐騙集團
    可能利用人頭手機門號、人頭金融帳戶、人頭遊戲平台虛擬
    帳戶等各種不同手法詐騙民眾乙情知之甚詳而難諉為不知，
    乃原審竟認被告所犯前案係將自行申請之電話門號、銀行帳
    戶資料交付不詳之人使用，而本案係將申請之網路遊戲角色
    交由他人使用，與前案情節、交付對象性質不同，而謂本案
    難認被告具幫助詐欺取財之不確定故意，此豈非認為被告應
    對五花八門各類不同詐欺取財手法均有具體認識或經歷，始
    能認定被告具幫助詐欺取財之不確定故意？倘法院實務如此
    運作，將如何因應日新月異之犯罪手法？又被告雖辯稱其在
    「星城online」遊戲平台所申辦暱稱為 「妞妞金愛奈」之
    角色係供郭炳璋使用，其自身之角色是「奈奈金愛妞」等語
    ，然虛擬遊戲帳號任何人均可申辦，郭炳璋不自行申辦，卻
    向被告借用，且「妞妞金愛奈」與「奈奈金愛妞」二角色會
    互換遊戲幣乙節，亦為被告所是認，身為具一般智識程度之
    成年人，極容易即可察覺可議之處。衡以被告警詢時供稱生
    活花費係由男友郭炳璋所提供，伊想領完失業補助再找工作
    ，但後來因涉及詐欺案件也沒再去找工作等語，而郭炳璋前
    科累累，自101年間起迄今，屢屢因涉犯以網際網路對公眾
    散布而犯詐欺取財、詐欺取財等罪，經各法院判決判處有期
    徒刑，被告既仰賴郭炳璋提供生活費，自無理由不知郭炳璋
    收入來源、刑案紀錄及出借帳戶供郭炳璋使用可能產生之風
    險，其已知悉郭炳璋素行及刑案紀錄，卻仍出借遊戲平台帳
    戶供郭炳璋使用，則被告主觀上具幫助詐欺取財之不確定故
    意，自可認定。原審雖另認被告因申請「妞妞金愛奈」、「
    奈奈金愛妞」二遊戲角色而前經移送偵辦並經不起訴處分，
    然本件與前案發生時間不同、不具事實關連性，根本無從直
    接比附援引。綜上，原審判決認事用法顯有未洽，爰提起上
    訴，請將原判決撤銷，更為適當合法之判決云云。
三、經查：原審依調查證據之結果，敘明除被告聶涵怡因申請遊
    戲角色「奈奈金愛妞」及「妞妞金愛奈」，經另案移送偵辦
    後，查無事證可認定被告聶涵怡知悉其男友郭炳璋對被害人
    施用詐術而為不起訴處分外，並參以被告聶涵怡另案之警詢
    、偵查筆錄及郭炳璋起訴書及陳惠玲、葉育宏不起訴處分書
    之內容，復敘明證人郭炳璋證稱於109年4月間使用LINE通訊
    軟體向告訴人佯稱購買遊戲幣，並傳送偽造之網路轉帳截圖
    ，致告訴人將遊戲幣轉至星城遊戲暱稱「妞妞金愛奈」，遊
    戲幣又再轉至暱稱「頭麻麻」之帳號，及暱稱「妞妞金愛奈
    」、「頭麻麻」帳號均由郭炳璋實際使用等節，應可採信。
    以及敘明被告聶涵怡將申請之「妞妞金愛奈」遊戲角色出借
    給其男友郭炳璋使用，並非任意提供給陌生他人使用，實難
    僅以告訴人將遊戲幣轉至被告申請之網路遊戲角色之客觀事
    實，即認被告聶涵怡有基於故意或不確定故意，提供網路遊
    戲角色幫助遂行詐欺犯行之犯罪行為。而證人郭炳璋就自行
    施用詐術使告訴人將遊戲幣轉至「妞妞金愛奈」角色及再將
    「妞妞金愛奈」角色之遊戲幣轉至暱稱「頭麻麻」角色之過
    程，均已證述其詳且與卷附告訴人指訴、告訴人提出之LINE
    對話紀錄截圖、相關遊戲幣交易歷程資料相符，又無證據足
    認被告聶涵怡知悉或可預見郭炳璋係以詐欺方式取得遊戲幣
    並移轉至「妞妞金愛奈」角色，網路遊戲玩家亦本常有向他
    人購買遊戲幣或出售他人情事，縱使被告聶涵怡提供網路遊
    戲角色給郭炳璋使用，或曾依郭炳璋指示將「妞妞金愛奈」
    角色之遊戲幣移轉給其他網路遊戲角色，仍難認被告行為即
    構成幫助郭炳璋遂行詐欺之幫助詐欺犯行。再被告聶涵怡於
    109年2月間固曾將申請之門號出售給不詳成年人作為詐欺使
    用，及同年9月間另將申請之銀行帳號存摺、提款卡交付不
    詳詐欺集團成員作為接收他人遭詐欺款項使用，被告聶涵怡
    因此涉嫌幫助詐欺罪嫌並遭起訴、聲請簡易判決處刑，惟被
    告聶涵怡所涉上開案件，係將自行申請之電話門號、銀行帳
    戶資料交付不詳之人使用，而本案係將申請之網路遊戲角色
    交由其男友使用，與前案情節、交付對象性質均不同，不能
    因被告聶涵怡曾將門號、銀行帳戶交付不詳之人，即認被告
    聶涵怡對於將網路遊戲角色交給男友使用一節，亦具有幫助
    他人從事詐欺行為之不確定故意（以上詳見原判決理由欄五
    ㈡㈢）。聲請簡易判決處刑意旨所舉各項證據方法，尚不足證
    明被告聶涵怡有幫助詐欺犯行，應為被告無罪之諭知。核原
    審所為無罪判決，已於判決理由中論述綦詳，且無何違反論
    理法則及經驗法則之處，並經本院引用於前，是上訴意旨執
    前詞指摘原審判決認事用法顯有未洽，並非可採。
四、綜上所述，本件檢察官上訴為無理由，應予駁回。
五、被告經合法傳喚，無正當理由不到庭，爰不待其陳述逕行判
    決。　　　
據上論結，應依刑事訴訟法第368條、第371條、第373條，判決
如主文。
本案經檢察官劉仕國聲請簡易判決處刑、檢察官張靜薰提起上訴
、檢察官劉斐玲到庭執行職務。
中　　華　　民　　國　　111 　年　　8 　　月　　30　　日
　　　　　　      刑事第七庭  審判長法　官  孫惠琳
　　　　　　　　　　　　　　　　　  法　官  張育彰
　　　　　　　　　　　　　　　　　  法　官  連雅婷
以上正本證明與原本無異。
被告不得上訴。
檢察官如不服本判決，應於收受送達後20日內向本院提出上訴書
狀，惟須受刑事妥速審判法第9 條限制。其未敘述上訴之理由者
，並得於提起上訴後20日內向本院補提理由書（均須按他造當事
人之人數附繕本）「切勿逕送上級法院」。
刑事妥速審判法第9條：
除前條情形外，第二審法院維持第一審所為無罪判決，提起上訴
之理由，以下列事項為限：
一、判決所適用之法令牴觸憲法。
二、判決違背司法院解釋。
三、判決違背判例。
刑事訴訟法第 377 條至第 379 條、第 393 條第 1 款規定，於
前項案件之審理，不適用之。
                                    書記官  潘文賢
中　　華　　民　　國　　111 　年　　8 　　月　　30　　日

附件：
臺灣新北地方法院刑事判決
110年度易字第992號
聲　請　人　臺灣新北地方檢察署檢察官
被　　　告　聶涵怡　
　　　　　　　　　　
　　　　　　　　　　
　　　　　　　　　　
　　　　　　　　　　
上列被告因詐欺案件，經檢察官聲請簡易判決處刑（110年度偵
字第884號），本院認不宜以簡易判決處刑（原受理案號：110年
度簡字第2121號），爰改行通常審理程序，判決如下：
    主  文
聶涵怡無罪。
    理  由
一、聲請簡易判決處刑意旨略以：被告聶涵怡得預見利用自己之
    遊戲帳號協助他人轉匯遊戲幣，將幫助他人規避警方查緝，
    為賺取代購並轉匯遊戲幣之差額手續費利潤(每次可得3萬至
    5萬元之星城遊戲幣，換算新臺幣約每次可得396元至660元)
    ，竟仍不違背其本意，基於幫助他人詐欺取財之不確定故意，
    於民國109年4月12日7時32分許，先由陳惠玲(所涉詐欺部分
    ，另為通緝)在「星城ONLINE」遊戲平台上以暱稱「頭麻麻
    」名義，對告訴人蘇昶璇佯稱：欲購買新臺幣(下同)2萬9,8
    50元之星城遊戲幣云云，並偽造轉帳截圖傳送予蘇昶璇，致
    其陷於錯誤，告訴人遂將393萬6,240點之星城遊戲幣轉至被
    告上開遊戲平台之會員帳號內，被告則扣除其可得之部分星
    城遊戲幣後，另將該筆星城遊戲幣轉至上揭暱稱「頭麻麻」
    而由陳惠玲創設之會員帳號內。嗣告訴人事後發覺未收到價
    款而知悉上開轉帳截圖係偽造，始知受騙，遂報警處理，始
    查悉上情。因認被告涉嫌刑法第30條第1項前段、第339條第
    1項之幫助詐欺取財罪嫌（另經公訴檢察官補充尚涉犯同法
    第30條第1項前段、第339條之4第1項第3款之幫助以網際網
    路對公眾散布而犯詐欺取財罪嫌）。
二、按犯罪事實應依證據認定，無證據不得認定其犯罪事實；又
    不能證明被告犯罪者，應諭知無罪之判決，刑事訴訟法第15
    4條第2項、第301條第1項分別定有明文。次按事實之認定，
    應憑證據，如未能發現相當證據，或證據不足以證明，自不
    能以推測或擬制之方法，為裁判基礎（最高法院40年台上字
    第86號判例參照）；且認定犯罪事實所憑之證據，雖不以直
    接證據為限，間接證據亦包括在內，然而無論直接證據或間
    接證據，其為訴訟上之證明，須於通常一般之人均不致有所
    懷疑，而得確信其為真實之程度者，始得據為有罪之認定，
    倘其證明尚未達到此一程度，而有合理之懷疑存在而無從使
    事實審法院得有罪之確信時，即應由法院為諭知被告無罪之
    判決（最高法院76年台上字第4986號判例參照）。
三、聲請簡易判決處刑意旨認被告涉有幫助詐欺罪嫌，係以被告
    聶涵怡之陳述、告訴人蘇昶璇於警詢中之指訴，及告訴人提
    供之通訊軟體LINE之對話紀錄、網銀國際股份有限公司覆函
    暨會員申請及IP歷程資料、通聯調閱查詢單，為主要論據。
四、訊據被告聶涵怡固不否認有在「星城online」遊戲平台申辦
    會員帳號，及會員暱稱為「妞妞金愛奈」，並曾替會員暱稱
    「頭麻麻」代購星城遊戲幣，惟堅決否認有幫助詐欺犯行，
    辯稱：「妞妞金愛奈」帳號是我申請的，但大約108年起就
    換我男友郭炳璋在使用，我自己使用「奈奈金愛妞」的帳號
    ，我曾經幫玩家代購星城遊戲幣，幫忙代轉可以取得一些利
    潤的遊戲幣，之前交易都沒有問題，買家應該有付錢，賣家
    才會給我遊戲幣，我不知道郭炳璋有使用「頭麻麻」的帳戶
    ，也不知道暱稱「頭麻麻」買遊戲幣沒有付錢等語（本院簡
    字卷第160頁、易字卷第92頁、第191至192頁）。
五、經查：
（一）被告使用門號0000000000號於「星城online」遊戲平台註
      冊會員暱稱「妞妞金愛奈」，及告訴人蘇昶璇與LINE軟體
      暱稱「陳冠希 妞妞金愛奈 頭麻麻」之人於109年4月12日
      以LINE軟體聯絡，該人向告訴人佯稱要購買價值29,850元
      之遊戲幣，並傳送偽造之網路轉帳截圖給告訴人，致告訴
      人陷於錯誤，於同日將等值之星城遊戲幣轉入會員暱稱「
      妞妞金愛奈」帳戶，及由會員暱稱「妞妞金愛奈」帳戶將
      遊戲幣轉至暱稱「頭麻麻」帳戶等情，業經告訴人蘇昶璇
      於警詢指訴，及提出相關LINE軟體對話截圖附卷，並有網
      銀國際股份有限公司函覆之會員申請資料、IP歷程在卷，
      可資認定。
（二）惟證人郭炳璋具結證稱：被告註冊帳號暱稱「妞妞金愛奈
      」，後來幾乎都是我在用，帳號暱稱「頭麻麻」是我朋友
      葉育宏的門號申請的，該帳號也是我在使用的，對於告訴
      人蘇昶璇被騙這一件，是我跟這個要賣遊戲幣的賣家用LI
      NE對話，我傳給他的匯款畫面是假的，我叫他把遊戲幣轉
      到「妞妞金愛奈」的帳號，我再轉到「頭麻麻」的帳號，
      被告不清楚我購買遊戲幣以及移轉遊戲幣的過程等語（本
      院簡字卷第168至170頁），而本件「星城ONLINE」遊戲平
      台會員暱稱「頭麻麻」係以陳惠玲（業經不起訴處分）申
      請之手機門號設定帳號，陳惠玲於另案中陳稱：手機門號
      由其兒子葉育宏拿去使用，其不清楚申請網路遊戲帳號一
      事等語（臺灣新北地方檢察署檢察官110年度偵緝字第177
      2、1773號被告陳惠玲不起訴處分書在卷可佐），而葉育
      宏於109年2月間，曾因郭炳璋欠其款項，將所申設之中國
      信託商業銀行帳戶帳號告知郭炳璋，並進而因郭炳璋請其
      購買遊戲幣，而將匯款至該帳戶之金額轉帳至其他帳戶（
      臺灣新北地方檢察署檢察官109年偵字第19804號被告葉育
      宏不起訴處分書、110年偵字第26870號被告郭炳璋之起訴
      書在卷可佐），另郭炳璋於109年5月間，即另以他人名義
      向8591虛擬寶物交易網申請會員（所連結角色名稱「頭麻
      麻」），並詐欺他人後，指示將款項匯款至連結該8591交
      易網帳號之虛擬帳戶，並於同年11月間，以佯稱販賣商品
      方式，指示被害人購買遊e卡，再將遊戲點數儲值至被告
      申請之星城遊戲角色「奈奈金愛妞」及「妞妞金愛奈」（
      臺灣新北地方檢察署檢察官110年偵字第2315、3859、849
      7、8979號被告郭炳璋之起訴書在卷可佐），本案被告聶
      涵怡因申請上開遊戲角色「奈奈金愛妞」及「妞妞金愛奈
      」，亦經移送偵辦，並經承辦檢察官認查無事證可認定被
      告知悉郭炳璋對被害人施用詐術，而為不起訴處分（臺灣
      新北地方檢察署檢察官110年偵字第8497號被告聶涵怡之
      不起訴處分書在卷），而本案被告聶涵怡於上開案件偵辦
      中，於110年1月19日、20日製作筆錄陳稱：「妞妞金愛奈
      」及「奈奈金愛妞」是同一帳號，均為我申請，從109年2
      、3月起郭炳璋使用「妞妞金愛奈」，我用「奈奈金愛妞
      」，郭炳璋有時會將遊戲幣從一個角色移到另一個角色，
      會叫我找買家賣遊戲幣，有時我也會登入角色幫忙賣遊戲
      幣，星城遊戲帳號「頭麻麻」是線上認識的，我沒有看過
      本人，我是幫「頭麻麻」買或賣遊戲幣，「頭麻麻」沒有
      遊戲帳戶等語（本院簡字卷第115至124頁另案之警詢、偵
      查筆錄影本），郭炳璋亦於上開案件偵查中陳稱：星城遊
      戲暱稱「妞妞金愛奈」或「奈奈金愛妞」幾乎都是我在使
      用，也有使用星城遊戲暱稱「頭麻麻」，我有利用這些遊
      戲帳號進行詐騙等語（本院簡字卷第135至142頁另案之偵
      查筆錄影本），是綜上另案之調查筆錄、相關之起訴書、
      不起訴處分書之內容，證人郭炳璋證稱由其於109年4月間
      ，使用LINE通訊軟體向告訴人佯稱購買遊戲幣，並傳送偽
      造之網路轉帳截圖，致告訴人將遊戲幣轉至星城遊戲暱稱
      「妞妞金愛奈」，遊戲幣又再轉至暱稱「頭麻麻」之帳號
      ，及暱稱「妞妞金愛奈」、「頭麻麻」帳號均由郭炳璋實
      際使用等節，應可採信。
（三）按刑法上之幫助犯，係指以幫助之意思，對於正犯資以助
      力，使其犯罪易於達成而言，故幫助犯之成立，不僅須有
      幫助他人犯罪之行為，且須具備知悉他人犯罪而予以幫助
      之故意，始稱相當；又刑法並不承認過失幫助之存在，是
      以從犯之成立，須有幫助之故意，亦即必須認識正犯之犯
      罪行為而予幫助者，始足當之（最高法院86年度台上字第
      4824號判決、72年度台上字第6553號判決意旨參照）。而
      被告聶涵怡向星城遊戲平台申請帳號及「妞妞金愛奈」角
      色後，將該遊戲角色出借予郭炳璋使用，而雙方為男女朋
      友關係，衡其提供網路遊戲角色給熟識之男友使用，並非
      任意提供給陌生他人使用，故如無其他積極證據足以認定
      被告可預見郭炳璋詐欺他人並利用網路遊戲角色取得遊戲
      幣，則實難僅以告訴人將遊戲幣轉至被告申請之網路遊戲
      角色之客觀事實，即認被告有基於故意或不確定故意，提
      供網路遊戲角色幫助遂行詐欺犯行之犯罪行為。而證人郭
      炳璋就其自行對告訴人施用詐術，使告訴人將遊戲幣轉至
      「妞妞金愛奈」角色，及再將「妞妞金愛奈」角色之遊戲
      幣轉至暱稱「頭麻麻」角色之過程，均已證述其詳，且亦
      與卷附告訴人之指訴、告訴人提出之LINE對話紀錄截圖、
      相關遊戲幣交易歷程資料相符，又既無證據足認被告知悉
      或可預見郭炳璋係以詐欺方式取得遊戲幣並移轉至「妞妞
      金愛奈」角色，而網路遊戲玩家本常有向他人購買遊戲幣
      或出售他人情事，縱使被告提供網路遊戲角色給郭炳璋使
      用，或曾依郭炳璋指示，將「妞妞金愛奈」角色之遊戲幣
      移轉給其他網路遊戲角色，亦難認被告之行為即構成幫助
      郭炳璋遂行詐欺之幫助詐欺犯行。再被告於109年2月間，
      固曾將所申請之門號出售給不詳成年人，該門號遭作為詐
      欺使用，及被告於同年9月間，另將所申請之銀行帳號存
      摺、提款卡交付不詳詐欺集團成員，及該銀行帳號遭利用
      作為接收他人遭詐欺款項使用，被告因此涉嫌幫助詐欺罪
      嫌，並遭起訴、聲請簡易判決處刑，有臺灣新北地方檢察
      署檢察官109年偵字第27972號起訴書、第43688號聲請簡
      易判決處刑書在卷，惟被告所涉嫌之上開案件，係將自行
      申請之電話門號、銀行帳戶資料交付不詳之人使用，而本
      案係將所申請之網路遊戲角色交由熟識之男友使用，與前
      案之情節、交付對象之性質均不同，不能因被告曾將門號
      、銀行帳戶交付不詳之人，即認被告對於將網路遊戲角色
      交給男友使用一節，亦具有幫助他人從事詐欺行為之不確
      定故意。
（四）綜上，聲請簡易判決處刑意旨所舉各項證據方法，尚不足
      證明被告有幫助詐欺之犯行，而屬不能證明被告犯罪，應
      為被告無罪之諭知。另證人郭炳璋涉嫌詐欺、偽造私文書
      等罪嫌，則應由檢察官另為適法之處理，併此敘明。
據上論斷，應依刑事訴訟法第452條、第301條第1項，判決如主
文。
本件經檢察官劉仕國聲請簡易判決處刑，檢察官張靜薰到庭執行
職務。　　　
中　　華　　民　　國　　111 　年　　5 　　月　　19　　日
                刑事第二十六庭審判長  法  官  徐蘭萍
　　　　　　　　　
 　　　　　　　　                     法  官  黎錦福  
　　　　　　　　　
　　　　　　　　　                    法  官  朱學瑛 
上列正本證明與原本無異。　　　　　　　　　
如不服本判決應於送達後20日內向本院提出上訴狀
                                      書記官  林家偉
中　　華　　民　　國　　111 　年　　5 　　月　　19　　日